【裁判字號】    98,易,514
【裁判日期】    980930
【裁判案由】    詐欺
【裁判全文】
臺灣臺南地方法院刑事判決               98年度易字第514號
公  訴  人  臺灣臺南地方法院檢察署檢察官
被      告  丁○○
上列被告因詐欺案件，經檢察官提起公訴（98年度偵字第2056、
2288號），被告於本院準備程序進行中，先就被訴事實為有罪之
陳述，經本院合議庭裁定由受命法官獨任進行簡式審判程序，判
決如下：
    主  文
丁○○幫助意圖為自己不法之所有，以詐術使人將本人之物交付
，累犯，處有期徒刑肆月，如易科罰金，以新臺幣壹仟元折算壹
日。
    事  實
一、丁○○前於民國89年間，因重傷害案件，經本院以90年度訴
    字第1015號判處應執行有期徒刑3年確定，於95年1月4日因
    縮短刑期假釋出監，於95年7月8日假釋期滿未經撤銷視為執
    行完畢。詎其仍不知悔改，可預見將自己金融帳戶提供他人
    使用，可能幫助他人遂行詐欺取財之犯罪目的，竟仍以縱有
    人以其金融帳戶實施詐欺取財犯行，亦不違背其本意之幫助
    犯意，於97年10月初某日，在臺南縣新市火車站附近，將其
    在「合作金庫商業銀行新市分行」所開立帳戶（帳號：0000
    000000000）之存摺、金融卡及密碼提供予姓名年籍均不詳
    綽號「阿賢」之成年男子使用，而容任他人使用上開帳戶遂
    行犯罪。嗣該男子所屬之詐欺集團於取得上開帳戶後，即基
    於意圖為自己不法所有之犯意，先後於：(一)97年10月9日下
    午1時許，以乙○○友人梁根娣之名義，撥打電話向乙○○
    佯稱：其為朋友當保證人，但朋友已不知去向，有人在向其
    催討新臺幣（下同）30,000元云云，經乙○○向梁根娣查證
    結果，得知並無此事，但為協助警方破獲詐欺集團，仍依指
    示匯款1元至丁○○上開帳戶內。(二)97年10月9日下午1時30
    分許，以丙○○友人之名義，撥打電話向丙○○佯稱：其支
    票趕著要兌現，需要30,000元週轉云云，致丙○○陷於錯誤
    ，依指示匯款30,000元至丁○○上開帳戶內，嗣丙○○匯款
    後察覺有異，向友人查證，始知受騙而報警處理。
二、案經臺南縣警察局善化分局報告臺灣臺南地方法院檢察署檢
    察官偵查起訴。
    理  由
壹、程序方面：
    按本件被告所犯係死刑、無期徒刑、最輕本刑為3 年以上有
    期徒刑以外之罪，其於準備程序就前揭被訴事實為有罪之陳
    述，經受命法官告知簡式審判程序之旨，並聽取其與公訴人
    之意見後，本院認無不得或不宜改依簡式審判程序進行之處
    ，爰依刑事訴訟法第273 條之1 第1 項、第284 條之1 ，裁
    定本件由受命法官獨任進行簡式審判程序，合先敘明。
貳、實體方面：
一、上揭犯罪事實業據被告於本院審理時坦承不諱，並據被害人
    乙○○於警詢指述：接獲佯稱友人借款之詐騙電話，後因察
    覺有異，僅匯款1元等語（見臺南縣警察局善化分局警卷(一)
    第10、11頁），及被害人丙○○於警詢指述：接獲佯稱友人
    借款之詐騙電話，遂依指示匯款30, 000元至上開被告帳戶
    等語（見臺南縣警察局善化分局警卷(二)第10頁），且有上揭
    被告帳戶之開戶資料、交易明細（見臺南縣警察局善化分局
    警卷(一)第15至18頁）、被害人丙○○之華南商業銀行匯款回
    條聯（見臺南縣警察局善化分局警卷(二)第13頁）附卷可稽。
    本案事證明確，被告犯行堪以認定。
二、按刑法第339條第1項詐欺罪之成立，以意圖為自己或第三人
    不法所有，以詐術使人將本人或第三人之物交付為要件。所
    謂以詐術使人交付，必須被詐欺人因其詐術而陷於錯誤。若
    其所用之方法不能認為詐術，亦不致使人陷於錯誤，即不構
    成該罪；但其未遂犯，則以著手於犯罪行為之實施而不遂之
    謂；亦即行為人僅須基於詐欺之故意，著手於犯罪行為之實
    行而不遂，或不能發生犯罪之結果者而言（最高法院20年上
    字第823號、28年上字第3912號判例、司法院30年院字第219
    號解釋參照）。本件詐騙集團向被害人乙○○佯稱係友人借
    款，嗣因乙○○察覺有異，僅匯款1元後，即至警局報案等
    情，已據乙○○於警詢中陳明，有警詢筆錄在卷可稽（見臺
    臺南縣警察局善化分局警卷(一)第10、11頁），故被害人乙○○既已察覺異狀，為報警據為憑證而匯款1元，詐騙集團就
    前揭犯罪事實(一)所為應為未遂。被告以一交付上揭帳戶存摺
    之行為，供他人為對被害人乙○○、丙○○實施詐欺取財之
    犯罪工具，所為係從事詐欺罪犯罪構成要件以外之行為，核
    其就犯罪事實(一)(二)所為，分別係犯刑法第30條第1項前段、
    第339條第1項、第3項詐欺取財未遂罪之幫助犯與同法第30
    條第1項前段、第339條第1項詐欺取財罪之幫助犯。又被告
    以1個交付上揭帳戶行為，而幫助上開犯罪集團成員分別為
    對被害人乙○○、丙○○為詐欺取財未遂及詐欺取財既遂犯
    行，為想像競合犯，應依刑法第55條之規定，從一重之幫助
    詐欺取財既遂罪處斷。又被告有事實欄所列前揭犯罪前科紀
    錄，有卷附臺灣高等法院被告前案紀錄表在卷可查，其受有
    期徒刑執行完畢後，五年以內故意再犯本件有期徒刑以上之
    罪，為累犯，應依刑法第47條第1項規定加重其刑。又被告
    為幫助犯，依刑法第30條第2項之規定，得按正犯之刑度，
    減輕其刑，並依刑法第71條第1項規定，先加重後減輕之。
三、爰審酌被告將個人帳戶提供他人犯罪使用，紊亂社會正常交
    易秩序，並使不法之徒藉此輕易詐取財物，致檢警執法人員
    難以追查緝捕，助長詐騙集團詐取財物之犯罪風氣，所造成
    危害自非輕微，惟念其犯後於本院訊問時已坦承犯行，態度
    並非不良等一切情狀，酌情量處如主文所示之刑，並諭知易
    科罰金之折算標準。
據上論斷，應依刑事訴訟法第273條之1第1項、第299條第1項前
段，刑法第339條第1項、第55條、第30條、第41條第1項、第47
條第1項，刑法施行法第1條之1，判決如主文。
本案經檢察官甲○○到庭執行職務。
中    華    民    國    98    年    9     月    30    日
                  刑事第六庭    法  官  郭瓊徽
以上正本證明與原本無異。
如不服本判決應於收受本判決後10日內向本院提出上訴書狀，並
應敘述具體理由。其未敘述上訴理由者，應於上訴期間屆滿後20
日內向本院補提理由書狀（均須按他造當事人之人數附繕本）「
切勿逕送上級法院」。
                                書記官  曾郁芳
中    華    民    國    98    年    10    月    5     日
中華民國刑法第339條
（普通詐欺罪）
意圖為自己或第三人不法之所有，以詐術使人將本人或第三人之
物交付者，處5年以下有期徒刑、拘役或科或併科1千元以下罰金
。
以前項方法得財產上不法之利益或使第三人得之者，亦同。
前二項之未遂犯罰之。


司法院資訊處製作；財團法人民間司法改革基金會備份。
